【裁判字號】    98,訴,1670
【裁判日期】    981228
【裁判案由】    搶奪
【裁判全文】
臺灣臺北地方法院刑事判決              98年度訴字第1670號
公  訴  人  臺灣臺北地方法院檢察署檢察官
被      告  乙○○
選任辯護人  黃心賢律師
            陳明彥律師
上列被告因搶奪案件，經檢察官提起公訴（98年度偵字第18025
號），本院判決如下：
    主  文
乙○○犯搶奪罪，處有期徒刑柒月。
    事  實
一、乙○○與丁○為男女朋友，因丁○曾經於和乙○○交往過程
    中，另與丙○○交往，後丙○○發現丁○已婚，且早已另有
    固定交往之女朋友即乙○○，認為遭丁○惡意欺騙感情，於
    氣憤之餘，於民國98年5 月7 日下午偕同其前男友甲○○前
    往與丁○交涉，要求要與乙○○三人當面將感情問題說清楚
    ，丁○見無法說服丙○○改變心意，迫於無奈，只得開車搭
    載丙○○、甲○○一同於98年5 月7 日下午7 時許前往乙○○任職之位於臺北市○○區○○路1 段1 號「華山創意園區
    」，並與乙○○相約在華山創意園區1 樓廣場商談，丙○○
    見到乙○○後，即拿出其所有由丁○所贈送之NOKIA 牌E71
    行動電話（SIM 卡號碼0000000000號）欲出示丁○與其聯絡
    之相關簡訊內容予乙○○觀看，詎乙○○認為該行動電話內
    有丁○傳予丙○○之私密簡訊，不欲讓丙○○繼續保有該行
    動電話，竟即基於意圖為自己所有之不法犯意，乘丙○○未
    及防備之際，以不法腕力強行搶去丙○○所持之上開行動電
    話，此時丙○○試圖取回該行動電話，大喊：「乙○○妳幹
    嘛搶我的手機？」，惟乙○○即奔向華山創意園區門口欲招
    呼計程車，又因乙○○與丙○○之爭執聲引起在旁等待之甲○○之注意，丙○○亦要求甲○○協助取回行動電話，甲○○即追上乙○○要求其歸還手機，乙○○不從，與甲○○在
    華山創意園區門口爭論，嗣因甲○○一再保證不會趁隙搶回
    手機，乙○○始勉強同意讓甲○○一起搭乘計程車前往中正
    紀念堂；二人抵達中正紀念堂後，甲○○一再要求乙○○歸
    還手機，惟仍遭乙○○堅拒，嗣乙○○對甲○○表示因手機
    內有丁○之私密簡訊資料，必須將該行動電話銷燬等語，即
    尋找水池要弄壞該行動電話，惟因乙○○未找到水池，其又
    到中正紀念堂警衛室借用敲擊物欲敲毀手機，然亦未能借得
    ，乃將該行動電話摔至地上數下，此時甲○○仍不斷向其索
    討行動電話，乙○○乃將手機放在地上，要求甲○○雙手持
    中正紀念堂之鋁製垃圾桶敲擊該行動電話數下，並聲稱如不
    配合連手機內之門號晶片卡亦不還給甲○○，甲○○只得按
    乙○○指示持鋁製垃圾桶敲擊該行動電話，待甲○○敲完後
    ，乙○○即取走該行動電話，並將該行動電話內之門號晶片
    卡抽出交還予甲○○，但仍取走上開行動電話而拒不返還。
    嗣因乙○○在其個人網路部落格上，不斷暗示握有丙○○的
    精彩照片、資訊要予以散布，甚且將丙○○之個人照片合成
    修改以後刊登在個人網頁上，使丙○○甚感恐慌，乃委託甲○○與乙○○交涉，乙○○仍堅稱未曾取走上開行動電話，
    丙○○乃報警處理，而經警循線查知上情。
二、案經丙○○訴由臺北市政府警察局中正第一分局報告臺灣臺
    北地方法院檢察署檢察官偵查起訴。
    理  由
壹、證據能力部分：
一、按被告以外之人於偵查中向檢察官所為之陳述，除顯有不可
    信之情況者外，得為證據，刑事訴訟法第159 條之1 第2 項
    定有明文。本案證人即被害人丙○○、證人甲○○、丁○等
    於偵查中所為陳述，均為被告以外之人審判外陳述。又上開
    證述均經其等於證述前具結，亦無證據顯示檢察官在偵查時
    有不法取供之情形，且據證人做成證據之外部情狀，亦無證
    據顯示上開證述有顯不可信之情況，揆諸首揭說明，上開證
    人於偵查中之證述應有證據能力。
二、按刑事訴訟法基於證據裁判主義及證據能力之規定，得以作
    為認定犯罪事實之依據，以有證據能力之證據為限，惟證人
    所為證述與其於審判外之陳述相異時，可提出該證人先前所
    為自我矛盾之陳述，以之判斷證人證言之證明力，此種作為
    彈劾證據使用之傳聞證據，因非用於認定犯罪事實之基礎，
    不受傳聞法則之拘束。因此，被告以外之人於審判外之言詞
    或書面陳述，雖不得以之直接作為認定犯罪事實與否之證據
    ，但非不得以之作為彈劾證據，用來爭執或減損被告、證人
    或鑑定人陳述之證明力，以作為評判證人證言之證據價值，
    及是否得採擇作為認定犯罪事實之依據。本案被害人先前於
    警詢中之證述，屬被告以外之人於審判外之陳述，為傳聞證
    據，又無刑事訴訟法第159 條之1 至159 條之4 所規定得為
    證據之情形，且被告於本院準備程序亦陳明爭執其證據能力
    ，依前揭說明，本院認為上開供述不得直接作為本案之證據
    ，惟仍容許其先前不一致之陳述作為彈劾證據，以究明其於
    本院所採取證人證述之證據價值之有無及程度，併予說明。
三、至後引之被告部落格網頁資料等文件，均係電腦機器處理後
    直接列印之而得之文書證據資料，於製作過程並無涉入人為
    知覺、記憶過程之錯誤危險，非傳聞證據；且被告亦均未爭
    執該等網頁資料有遭到人為竄改之情形。是以該等證據均具
    有證據能力，併予說明。
貳、實體部分：
一、訊據被告乙○○固坦承有於上開時間、地點，與被害人丙○○見面，而自被害人手上取走行動電話，及嗣後有與甲○○
    一同搭乘計程車到中正紀念堂，甲○○有持中正紀念堂之鋁
    製垃圾桶敲行動電話，並取回該門號晶片卡等事實，惟矢口
    否認有何搶奪行動電話之犯行，辯稱：當天是被害人自己將
    行動電話交給我，我想說要拿到中正紀念堂慢慢看，後來甲○○自己提出要敲壞行動電話，我就把行動電話交給甲○○
    敲壞，之後就未再接觸該行動電話，我不知道該行動電話後
    來的下落為何云云。另被告之選任辯護人則為被告辯稱：當
    時被告以平和的方式從被害人手中取得手機，並沒有強取財
    物之搶奪行為；又被告將手機交還給當時自稱是被害人丙○○男友之甲○○後，由甲○○自行將手機砸毀，之後被告完
    全沒有接觸該手機，而被告當時將手機交給甲○○，是想透
    過甲○○將手機還給被害人，亦足見被告並無為自己不法所
    有之意圖，是被告並無公訴意旨所稱之搶奪犯行，其行為亦
    無構成強制或侵占罪之可能等語。經查：
  (一)本案發生之緣由，係因被告之男友丁○於和被告交往過程中
    ，另與其部屬即被害人丙○○交往，過程中曾經贈送被害人
    Nokia 牌E71 行動電話1 支，後被害人發現丁○已婚，且有
    早已另有固定交往之女友即被告，認遭丁○惡意欺騙感情，
    乃於98年5 月7 日下午偕同其前男友甲○○與丁○交涉，要
    求與被告當面將感情問題說清楚，丁○迫於無奈，只得開車
    搭載丙○○、甲○○一同於當日下午7 時許前往被告任職之
    「華山創意園區」，並與被告約在華山創意園區1 樓廣場商
    談等事實，均經證人即被害人丙○○、甲○○、證人丁○證
    述明確，且亦未經被告爭執，應堪以認定。
  (二)又當時因丙○○取出上開行動電話，欲出示其與丁○之簡訊
    內容予被告觀看，被告竟然趁被害人不及抗拒之際，出手強
    行取走手機一節，業經被害人於本院審理時證稱：我在「華
    山創意園區」遭被告以不當腕力搶走我的手機拒絕歸還，當
    時她在我操作手機的當下，突然把我手機搶走；當時被告說
    不相信丁○會背叛她，要求我給她看我的手機內容，於我操
    作手機時，被告就猛然用力地把我的手機搶走等語明確（見
    本院卷第31頁）。再被告取走被害人所有之行動電話之後，
    被害人與被告爭執，且大聲要求被告歸還，惟被告置之不理
    ，反而跑向華山創意園區門口意圖乘坐計程車離開該處，經
    被害人與甲○○攔阻且與被告交涉，最後被告只同意讓甲○○與其搭乘計程車前往中正紀念堂一情，亦經被害人證稱：
    當時我要求被告歸還，她不肯，還說華山是她的地盤，我叫
    警衛都沒有用，之後被告帶著我的手機跑出華山園區，想要
    搭計程車離開，甲○○追上前去攔阻，後來被告攔了很多輛
    計程車，都被我跟甲○○攔阻，被告拒絕讓我上計程車，甲○○最後與被告搭計程車前往中正紀念堂，期間我有打電話
    給被告跟丁○，希望被告可以歸還我的手機，但是被告拒絕
    ，多次打電話給被告，她都不予回應，堅持不還我手機等語
    明確（見本院卷第31頁）。再查，甲○○當日陪同被害人前
    往華山創意園區找被告商談後，其即與丁○2 人在不遠處等
    候，後其突然聽見被害人大聲質問被告為何要搶走手機，並
    親眼見到被告一手高舉手機、一手與被害人拉扯之情狀後，
    被告隨即跑向華山創意園區門口意圖攔計程車離開，甲○○
    即上前阻止，而與被告在該處爭執，最後被告勉強同意讓甲○○一同上車離開等情節，亦經證人甲○○於本院審理時證
    稱：當天到「華山創意園區」後，被害人與被告2 人在談話
    ，那時我聽到被害人說「把手機還給我！」，因當時我與丁○距離約5 公尺，與被告、被害人距離約10公尺，如果被告
    、被害人比較大聲，我可以隱約聽到他們談話的內容，被告
    把被害人的手機搶走以後，聲音就很大聲，所以我可以聽到
    他們兩人的爭執；我看到被告一手高舉被害人的手機，一手
    推被害人，二人陷入拉扯的動作，之後被告往忠孝東路的方
    向跑去，被害人在後面追著被告，並且喊「乙○○把手機還
    給我！」，我聽到被害人對我說，希望我把手機要回來；後
    來我看到她們拉扯就過去，被告往忠孝東路跑去，被害人在
    後面喊「把手機還給我！」，我就追向被告，那時被告已經
    攔下計程車，並坐進去裡面，我攔下計程車跟她起了爭執，
    我希望她把手機還給被害人，司機見狀不願意做這筆生意，
    被告就下車，接著丁○跟被害人趕到那個地方，我跟丁○說
    ，被告是你的女朋友，希望丁○把手機拿回來交給被害人，
    結果丁○走過去之後又返回來，跟我說：「我管不動乙○○
    ，由她去吧！」等語，後來我看到被告又攔下一輛計程車，
    我就去攔截那輛計程車，被告下車後，我請被告歸還被害人
    的手機，被告不願意，並且大叫要我們不准靠近她，經我勸
    說後，被告願意和我一起搭乘計程車往中正紀念堂的方向行
    駛，並且要我發毒誓，路程中不准靠近她拿手機，發誓之後
    我就和被告坐上計程車離開「華山創意園區」等語明確（見
    本院卷第34頁反面、35頁）。此外，本案客觀上被害人持上
    開行動電話前往華山創意園區找被告，而被告將該行動電話
    取走搭乘計程車前往中正紀念堂等事實，均為被告所自陳屬
    實（見本院卷第14頁），且經本院審酌：據被害人證稱：當
    時丁○也在場，我告訴丁○跟甲○○說被告搶了我的手機，
    丁○還說：「沒關係，由她去吧！我管不了她」等語（見本
    院卷第31頁），證人甲○○則證稱：當她們陷入爭執時，我
    跟丁○說希望他去處理，丁○跟我說應該不會發生什麼大事
    ；又我跟丁○說，被告是你的女朋友，希望丁○把手機拿回
    來交給丙○○，結果丁○走過去之後又返回來，跟我說：「
    我管不動乙○○，由她去吧！」等語（見本院卷第35頁）；
    則被害人與證人甲○○就案發當時丁○對其2 人無奈表示無
    法約束被告行為之語氣，均詳述歷歷，且證人甲○○與被害
    人所見聞有關於被告搶走被害人行動電話之經過，互核均大
    致相符，衡情倘非被害人與證人甲○○親身經歷，實難以想
    像被害人與證人甲○○均能詳為描述當時細節，且均為大致
    相同之證述；何況倘如被告所辯，其只意在觀看手機內簡訊
    ，看完即歸還被害人，其大可在華山創意園區或附近觀看簡
    訊，且在被害人陪同下觀看簡訊即可，何需大費周章搭乘計
    程車前往中正紀念堂，且只允許甲○○一同上車前往，此亦
    足以佐證被害人、證人甲○○之證述與客觀事實吻合，被告
    之辯解則違背常情。從而，堪認被害人、證人甲○○上開證
    述得以採信，得為認定事實之證據。
  (三)再被告與甲○○搭車離開華山創意園區後，無論甲○○如何
    與被告交涉，被告均堅持不返還行動電話，2 人抵達中正紀
    念堂後，被告始表示必須將手機毀壞，惟因其找不到水池亦
    未能向警衛借到敲擊物破壞該行動電話，乃先摔手機數下後
    ，又要求甲○○配合拿鋁製垃圾桶蓋敲擊該行動電話，才將
    該行動電話晶片卡交還給甲○○等情，亦經證人甲○○證稱
    ：離開華山以後，我始終碰不到手機，因為被告說如果我靠
    近她，她就要喊非禮，並且說這裡是她的地盤，我不能對她
    做什麼事情；到中正紀念堂以後，被告一邊看手機內容，一
    邊說如果我靠近她，她要喊非禮，所以我與被告保持約3 到
    5 公尺的距離，之後我轉向被告要手機晶片卡，但是被告始
    終不歸還，最後被告說要找水池把手機毀掉，但是始終找不
    到水池，之後被告又說，她不能把手機還給我，因為要保護
    丁○，我對被告說：「手機不是你的，你必須要歸還，如果
    你願意歸還，大家這件事情就這樣結束」等語，但是被告又
    說要把手機毀掉，她就到警衛室跟警衛借敲擊物，後來沒有
    借到，離開警衛室後有摔了手機數下，是摔到水泥地，被告
    說：「手機已經壞了，你可以走了。」，我說：「既然手機
    壞了，你可以把手機還給我吧！」，被告不肯，就威脅我說
    ，如果我不砸手機的話，她連SIM 卡都不還給我，我只好拿
    著中正紀念堂的垃圾桶蓋，被告要求我2 隻手握在垃圾桶蓋
    上往下砸手機，以防我有手可以把手機拿走，等我砸完之後
    ，手機就在她手上，我始終沒有碰到手機，因為警衛靠近，
    他跟我說既然SIM 卡都還給你了，你應該知足了，我說至少
    你要留下你的聯絡方式我才願意離開，因為她說要說我非禮
    ，又有警衛來，還說這是她的地盤，所以我請她寫下她的聯
    絡方式後，我就離開等語（見本院卷第35頁）；復證稱：當
    時砸完手機後，被告迅速拿起手機，我說：「妳可以把手機
    跟SIM 卡給我吧？」，經過我一直請求，且確認SIM 卡裡面
    沒有任何簡訊資料，被告才把SIM 卡還給我，我拿到SIM 卡
    之後繼續跟她要手機，她不願意給，這時警衛就來了等語（
    見本院卷第38頁）；復證稱：當時我砸完手機後，將垃圾桶
    蓋放回，被告就伸手將手機拿回去，我離開中正紀念堂時，
    手機仍然在被告的手上等語明確（見本院卷第35頁反面、39
    頁）。另查，甲○○取回上開行動電話門號之晶片卡後，又
    坐車返回華山創意園區，將晶片卡還給在該處等候之被害人
    之事實，亦經被害人於審判中證稱：甲○○搭上計程車後，
    後來經過一段時間，約超過半小時到一小時的時間回來，他
    拿著我的SIM 卡號碼0000000000號回來等語明確（見本院卷
    第31頁反面）。此外，上開事實中，關於被告將該行動電話
    取走搭乘計程車前往中正紀念堂，在中正紀念堂時甲○○有
    持中正紀念堂內鋁製垃圾桶敲擊行動電話，且最後甲○○並
    未取回該行動電話，僅單獨取走該行動電話內晶片卡等事實
    ，均為被告所自陳屬實（見本院卷第14頁），且參以據證人
    甲○○所述，被告當時行為之動機，係以行動電話內有丁○
    的簡訊，為保護丁○為由，不肯歸還行動電話予甲○○，此
    與案發之背景事實吻合，並無違背常情之處；又參酌被告於
    本院審理時復自陳稱：當時我說要看完簡訊再把手機還給被
    害人，所以與甲○○上車，我覺得看完簡訊要將手機還給甲○○是很正常的事，且甲○○說要與我聊聊之類的，所以我
    同意讓甲○○上計程車等語（見本院卷第46頁反面），是倘
    如被告所述，其經由被害人同意帶走手機，自始無強行取走
    被害人手機不還之意思，則只要被告觀看簡訊完畢以後，證
    人甲○○再向被告拿取行動電話歸還被害人即可，以上開行
    動電話為高價之物，證人甲○○為具有一般智識程度與辨別
    事理能力之正常人，如其可自由取回行動電話，只要將行動
    電話帶回歸還予被害人即可完成任務，豈有可能會未經所有
    權人即被害人同意，突然擅自決定要將手機砸毀，更何況該
    行動電話內儲存有被害人重要個人資料，檔案資料係以電磁
    紀錄方式儲存在行動電話內藏之記憶體或記憶卡中，如果僅
    直接對行動電話施加外力，雖能使該電話本身外殼損毀、喪
    失效用，惟不易毀損記憶體內存之檔案，如不妥善保管該行
    動電話內之記憶體及記憶卡，檔案資料隨時有外流之風險，
    如按被告所辯情詞，甲○○偕同被告至中正紀念堂之目的，
    原即為取回上開行動電話，被告亦已經將行動電話歸還給甲○○，則甲○○竟毫無任何理由突然主動提出要當場砸毀該
    行動電話，又將行動電話隨意委棄於該處，顯非正常人可能
    採取之行為模式，其心境轉折之大亦顯然違背常理，足見當
    時證人甲○○砸毀上開行動電話之唯一理由，係其無法從被
    告手上取回該行動電話，此即足以佐證證人甲○○上開證述
    與事實相符，至於被告所辯稱其當時沒有強取被害人手機不
    還之行為云云，為卸責之詞，並不足採信。綜上，此部分之
    事實亦均堪以認定。
  (四)再被告不否認偵卷第65、86、87、88頁之網頁資料係其本人
    刊登於部落格網頁之圖文；又在案發以後，被告以具有貶意
    之「蜥蜴」一詞作為被害人暱稱一節，亦據證人甲○○證述
    甚明（見本院卷第35頁反面）。而經本院檢視偵卷第86頁之
    網頁資料，被告刊登之文字內容為：「我是個幸福過份的人
    ，一呼喚，所有的人都為我打開任意門，為我打場勝仗。所
    以，不需要門鎖，就能取到我要的電腦，不需要花錢，就可
    以把爛掉的機器救回來，絕對精彩可期。」；檢視偵卷87頁
    之網頁資料，被告刊登之文字為：「因為我看過的內容比這
    些精彩，不是偷拍，而是臺北的蜥蜴單手持相機自拍，比這
    些裸身爬上桌上，為了博得歡欣喝尿酒的大陸女更瞎。」；
    檢視偵卷第88頁之網頁資料，被告刊登之文字為：「蜥蜴是
    想要光宗耀祖嗎？還是想當知名的畜牲校友？尤其是在窗邊
    那張滿臉橫肉的照片，嚇死檢察官啦！！哈」；再經本院檢
    視偵卷第65頁之網頁資料內容，被告刊登之文字內容為「捍
    衛親友是本人一輩子的責任，膽敢騷擾我的親友，我會開心
    地追打你一輩子。啦啦啦！」，後面張貼合成照片1 張，照
    片下方更以文字註明：「從中天出來的大道奈緒，嘻，副總
    要約吃飯，精彩的呢！衣服的花色別說認不出來，大家也別
    猴急著要評鑑比較，晚點還有更辛辣的！」等文字（見偵卷
    第65、70頁），又經比對該合成照片中衣服之花色與大腿之
    型態，與被害人所提出之原始照片一致，堪認被害人證稱：
    被告有在部落格網頁上刊登其個人照片等情詞，並非子虛；
    至於被告辯稱：這照片我們一位設計師從很多照片去合成，
    有一部份是從丁○的電腦裡面取得的，有一部份是我提供的
    ，會寫這註解是因為我明年要出書，這些跟書的內容也就是
    精神病患的藝術治療有關，我所有部落格的內容都是跟我私
    人及工作還有要出書的內容有關云云，明顯與其在上開文字
    說明中提到要對付某位騷擾其親友之人物，及暗示該照片出
    現的衣服花色與某位人物衣服花色相同等語句不符，顯見被
    告所辯與事實不符，不足採信。另被告於案發後曾對甲○○
    聲稱要給甲○○看上開行動電話內的「精彩內容」一情，亦
    為證人甲○○於審判中證述甚明（見本院卷第36頁）。又衡
    情倘本案事實如被告所辯，當時係甲○○將行動電話砸毀後
    丟在地上，則該行動電話之去向如何，即與被告無關，被告
    豈有可能會一再以持續以各種方式暗示或明示其取得被害人
    私密資料，甚至將被害人照片加以合成修改以後刊登在網頁
    上，徒生紛爭之理，足堪認無論被告後續係如何處理上開行
    動電話，其應知悉甲○○在離開中正紀念堂之際，有親眼看
    見該行動電話仍然在其手中，才會不斷在個人網頁上嘲弄被
    害人並暗示手中握有被害人個人私密資訊，而給予被害人心
    理上壓力，是則此部分情節，益足以佐證被告上開犯罪行為
    屬實。
  (五)據上，被告有於上開時間、地點，乘被害人不及抗拒之際強
    行取走被害人行動電話之行為，應甚為明確。而雖據被害人
    於警詢中證稱：當時被告有說一個小時以後就將手機還給你
    等語（見偵卷第8 頁）。惟被告取走手機時既未經被害人同
    意，已難認其無不法所有之意圖；且從被告拿取該行動電話
    之目的，是為不欲讓被害人繼續持有該行動電話內儲存之簡
    訊，且由其強行取走行動電話以後，經被害人、甲○○不斷
    追討，仍一再堅拒歸還行動電話予被害人，嗣後又未經被害
    人之同意，表示必須要毀去該行動電話，則由種種客觀事證
    觀之，即使被告當時口頭上有「暫時借用」之類之說詞，仍
    堪認其主觀上自始即無歸還手機予被害人之意思，而其後續
    對於要毀去該行動電話行為，更足認其更以該行動電話之所
    有人自居，於取得行動電話以後，對於行動電話為事實上處
    分之行為。從而，被告於強取被害人行動電話之時，主觀上
    有不法所有之意圖，至為灼明。
  (六)另證人丁○於偵查中證稱：我當時並未看到被告與被害人之
    間有起爭執等語（見偵卷第93頁），於本院審理時證稱：我
    當時沒有看到或聽到任何搶奪之情形，當時被告與被害人談
    了約半個小時才結束，後來我只看到被告從我面前走過去，
    還轉頭對我笑一下，被害人跟在被告身後，我沒聽到被害人
    有喊「把手機還給我」之類的話，當天被告與甲○○一起搭
    乘計程車離開，他們2 個人一下就不見了，我沒看到被告和
    甲○○有衝突的情形等語（見本院卷第40至41頁），而附和
    被告之說詞。惟查：被告所辯案發經過情節顯與常情不合，
    已如前述，又被告於警詢時經員警詢以：「當時你拿走丙○○（即被害人）手機到中正紀念堂時有無告知她？」，答稱
    ：「沒有。」等語，惟至本院審理時改稱：被害人將手機秀
    給我看，我看完以後問她「然後呢？」，我說我不想在我工
    作地方處理私人的問題，而當時我正好要去國家戲劇院，所
    以我沒有辦法在這邊看完妳的400 多通簡訊，所以我說我把
    手機帶走，帶到另外一個地方，看完再還妳等語（見本院卷
    第46頁反面），與其警詢供述不符，則被告辯解更難為採信
    。更何況被告身上未攜帶任何現金即搭上計程車前往中正紀
    念堂，還要甲○○暫時代墊計程車車資一情，為其自陳屬實
    ，如甲○○當時未要求與其一起上計程車，其根本身無分文
    無法支付計程車車資，倘若如其所述，當時經被害人主動交
    付行動電話以後，其表示要到中正紀念堂慢慢觀看，被害人
    也未表示反對，且其原本即有計畫前往中正紀念堂，當不致
    會連皮包、金錢等物品都未攜帶，即匆促上車前往中正紀念
    堂，且丁○於嗣後即開車到中正紀念堂見面一節，據證人丁○自陳稱：當日案發後，我有再與被告碰面，被告叫我到中
    正紀念堂等她等語明確（見本院卷第41頁反面），倘確如被
    告所述其本來就計畫要到中正紀念堂，則其請丁○開車載其
    前往即可，豈有身無分文搭上計程車之理，足見當時在華山
    園區時，確實因被告強行取走被害人之行動電話後，被害人
    、甲○○在後追趕，其始急忙攔下計程車離開現場，此更足
    徵被告所辯為避重就輕之詞，證人丁○亦附和被告辯解為不
    實證述，均不足採信。
  (七)被告前於偵查中具狀辯稱：案發隔天早上甲○○還有傳簡訊
    給我，要我回中正紀念堂，簡訊中完全沒提到有搶奪或侵占
    的情形，如果手機被我取走，甲○○怎麼可能如此表示云云
    ，惟就此證人甲○○證稱：我有發送偵卷第101 頁的簡訊給
    被告，因為被告不相信丁○有批腿之事實，經我向被害人確
    認有無簡訊內容，被告稱除非我或被害人讓她看到簡訊內容
    ，她才相信；我會約被告去中正紀念堂，是因為我問被告手
    機在哪裡，被告說已經丟掉，我向被告說被害人希望能把手
    機還回來，如果丟掉了要將手機找回來等語甚明（見本院卷
    第38頁反面），足見當時係因被告聲稱已將行動電話丟在中
    正紀念堂，因甲○○實際上並不清楚上開行動電話確實在何
    處，始傳送該簡訊給被告，是證人甲○○所述與上開事證亦
    無矛盾之處，則此部分事實，亦無從為有利於被告之認定。
  (八)又辯護人固為被告辯稱：1.據證人甲○○於偵查中證稱：被
    告先離開，被害人過來跟我說被告將她的手機搶走，我就跟
    著追過去等語（見偵卷第43頁），另證人丁○亦否認當時有
    見到被告搶奪被害人手機之情，與被害人所稱證人甲○○、
    丁○都有親眼看見被告搶走其手機之情詞不符。2.被害人於
    警詢時證稱：被告告訴被害人一個小時後會歸還手機（見偵
    卷第8 頁），又於審理時稱：我要求被告歸還，被告不肯歸
    還等語（見本院卷第31頁），就被告有無歸還行動電話之意
    思，前後證述不同。3.被害人於審判中證稱當時其與甲○○
    共同攔阻計程車，且攔了好幾輛車等情，與證人甲○○證稱
    當時僅有其一人攔阻計程車之情節不符，另證人丁○則證稱
    當時甲○○、被害人並無攔阻計程車之情形。4.據被害人證
    稱，丁○是在攔阻計程車以前表示說其管不動被告等語；然
    據證人甲○○所述，係在被告攔下第一台計程車以後，丁○
    才表示說管不動被告等語。5.據證人甲○○偵查中所述，當
    時是被害人告訴他，他才發現被告搶奪手機的事情，然而據
    其審理中之說詞，卻稱其有親眼目睹搶案，顯見證人甲○○
    證述前後矛盾。據上，由被害人與證人甲○○前後證述不一
    ，且被害人與證人證述齟齬之處頗多之情，而被告與證人丁○前後證述互為一致之情以觀，本案應無被害人所指控之搶
    奪情形等語。然查：1.證人甲○○於本院審理時，從未證稱
    其有親眼目睹被告自被害人手上強行取走行動電話之舉動，
    其僅證稱看見被告手舉被害人之行動電話，而有與被害人拉
    扯之動作，則如果單憑證人甲○○所見，其根本不知道被告
    與被害人爭執之原因為何，係因為聽聞被害人對被告高喊爭
    執之聲音，並請求其上前向被告取回行動電話，始知悉被告
    有搶奪行動電話之行為，是證人甲○○在偵查與審判中之上
    開證述，並無辯護人指稱之矛盾情形。2.被告於強行取走被
    害人行動電話以後，與甲○○、被害人在該處反覆爭執，則
    被害人於警詢時證稱被害人稱一個小時以後會歸還手機，僅
    係被告當時搪塞被害人之說詞；被害人證稱被告不肯歸還一
    節，則指被告當時實際行為而言，二者本可並行不悖，並無
    任何矛盾之處。3.又證人甲○○於本院審理中，僅證稱其當
    時有攔阻不讓被告搭乘計程車離去等情，從未表示被害人當
    時未曾試圖攔阻計程車以阻擋被告離去等語，辯護人亦未曾
    就此一問題詰問證人甲○○，則辯護人指稱被害人與證人甲○○就案發後到底被害人有無試圖攔阻被告搭計程車離開一
    事供述矛盾等語，應屬無據。4.又證人證述案發情節之先後
    順序、詳細與否，因個人表達能力與個人之記憶、印象深刻
    程度而有所不同，是證人描述所共同經歷之事件，就若干細
    節可能有所差異，本即合乎情理，更何況本案發生至本院審
    理已相隔數月，不能僅以證人證述前後細節之差異，即遽認
    證人所述均不足以採信。綜上所述，辯護人所指稱上開被害
    人、證人甲○○供述不一致之情形，經本院逐一審核被害人
    與證人甲○○之證述後，認為被害人與證人甲○○所稱關於
    丁○表示管不動被告之時間點，雖有些許差異，惟其餘部分
    均無辯護人所指稱所述矛盾之情形，是以尚不得以被害人與
    證人甲○○就案發當時細節描述之些許差異，即逕認為被害
    人、證人甲○○所述均不足採信。
  (九)雖辯護人為被告辯稱：證人甲○○於檢察官訊問時，起先完
    全未提及手機遭其砸毀之事，經被告向檢察官表明手機是被
    甲○○砸毀以後，甲○○才避重就輕地坦承是他自己以垃圾
    桶蓋壓手機，可見上開手機是由甲○○所砸毀，且與被告無
    關等語。惟查：被告於首次警詢中向警陳稱：我已經將該爛
    掉的手機丟在那個鐵製大垃圾桶內，所以我不知道手機的去
    向，甲○○當晚以電話、簡訊請我將手機撿回，我表示無法
    撿回等語（見警卷第5 頁）；於偵訊時供稱：手機爛了，我
    就丟了，他們一直叫我去中正紀念堂取回等語（見偵卷第4
    頁），均承認在甲○○持垃圾桶蓋敲擊上開行動電話以後，
    其確實曾持有過該行動電話之事實（至於被告至本院審理時
    翻稱：上開手機已於甲○○表示要敲毀時，交給甲○○，手
    機是甲○○丟在那裡的等語（見本院卷第14頁），辯護人則
    為被告辯稱：被告將手機交還給甲○○以後，都未再接觸手
    機等語，因與上開供述不符，均不足採信）；又經審酌被告
    上開警詢、偵查之陳述，已承認在甲○○敲壞上開行動電話
    後，其有拿過該行動電話，與證人甲○○上述證稱在其敲壞
    行動電話以後，被告即身手迅速拿走該行動電話等情詞相符
    ，則此更足以證明證人甲○○所證上情，非屬子虛，至於辯
    護人上開辯詞，委無足採。
  (十)辯護人另為被告辯稱：以當時華山創意園區附近人來人往，
    又有值班警衛觀之，被告實不可能在該處進行搶奪他人財物
    之不法行為等語，惟查：被告出手強取被害人行動電話，事
    屬偶發，且行為時間甚短，則被告於行為當時未必會考慮場
    所是否適當，本即無不合常理之處，又即便被告因此與被害
    人發生爭執，如果未演變為更進一步之肢體衝突，亦不見得
    會引起警衛前來關切，不能僅以上述理由即推論被害人指稱
    被告所為上開犯行屬虛構之詞。又辯護人再辯稱：假如被告
    真的有搶走被害人手機之行為，則在人來人往之華山園區，
    被害人、甲○○隨時可以向警衛求救或向路人請求協助，在
    計程車上時，甲○○只要請司機開車到派出所，即可取回手
    機；在中正紀念堂時，甲○○既曾與被告共同到警衛室，則
    甲○○也可隨時向警衛求救；再以甲○○當時年僅25歲，行
    動顯較被告敏捷，在其與被告共處這麼長的歷程中，有很多
    機會可以取回手機；然而案發當日被害人與甲○○都沒有嘗
    試求助或報警之舉動，甲○○亦未趁機取回手機，顯見被害
    人指稱其遭到被告搶走行動電話等情節，是否與事實相符，
    仍非無疑問等語。惟查：當加害者對於被害者直接施加不法
    侵害，被害者方面是否敢於即時抵抗或立刻向外界求助，與
    包括雙方主觀心理因素在內之多種主、客觀因素相關，不同
    人於不同客觀環境面臨不同加害情境，均可能採取不一樣之
    行動，非可一概而論，而除非被害者明顯居於優勢地位，且
    確信採取行動不會招致其他不利益，否則被害者是否敢即時
    採取行動，以強制手段排除現實之不法侵害，即非可一概而
    論，此顯然與雙方體型大小、靈活程度、有無外人在附近、
    有無向外界求援之可能，並無絕對之關係。本案無論被害人
    、證人甲○○當時因顧忌是在被告聲稱有相當地緣關係之華
    山創意園區或中正紀念堂內，即使讓他人介入處理，亦未必
    會對其等有利，而不敢輕舉妄動，此據證人甲○○於本院審
    理中經檢察官訊以：「為何不告訴中正紀念堂的警衛，被告
    搶走被害人手機之事？」，答稱：「她說如果我告訴他，她
    就要大喊非禮，我想她已經說這是她的地盤，並說她家裡很
    有勢力，出門在外我要顧及我自己的人身安全。」等語（見
    本院卷第35頁反面），即為明確，且被害人、證人甲○○當
    時突然遭逢此一變故，實不能苛求其2 人當下必能權衡利害
    、審度時勢，而及時做出最正確之判斷，是以即使依案發當
    時客觀狀況，被害人與證人甲○○除以言語要求被告返還行
    動電話或順從被告之要求外，有機會採取其他行動，如向司
    機、警衛或經過之路人求助，或自被告手中強行搶回行動電
    話，惟被害人及證人甲○○如冒險採取上開行動，即要承受
    可能失敗之風險，則被害人在考量利害關係後，仍決定不以
    較激烈之手段取回行動電話或試圖尋求他人協助，仍屬其等
    受迫於當時情勢之下，不得不做出之抉擇，不可只因被害人
    、證人甲○○尚有其他選擇，即認為其等有同意被告得繼續
    持有或可隨意破壞該行動電話不歸還被害人。更何況本案被
    告強取被害人之行動電話在先，如反可指摘被害人未及時求
    救或報警，使其可以遂行犯罪行為，實屬無理。綜上，辯護
    人所辯上開情詞，亦無從為有利於被告之認定。
  (十一)綜上所述，本案事證明確，被告上開搶奪他人財物之犯行業
    經證明，應予依法論科。
二、論罪科刑部分：
    核被告乙○○所為，係犯刑法第325 條第1 項之搶奪罪。爰
    審酌被告不經被害人同意，強行取走被害人所有之行動電話
    拒不歸還，漠視被害人之財產權，事發後又不斷在其個人部
    落格網頁上發表文章，以種種明示或暗示方法表示自己已握
    有被害人個人資訊，言行乖張，經被害人報警處理後，又矢
    口否認犯罪，且於偵查與審判程序中，檢察官、法官均曾詢
    問被告有無意願與被害人和解，然被告迄今仍未與被害人和
    解以賠償被害人損失，本不得輕縱；惟念及本案發生之原因
    ，係因被告、被害人與丁○之感情糾紛，即丁○同時與被告
    、被害人2 人交往所致，則斟酌被告犯罪動機，應係因一時
    情緒激動，且不欲被害人保有丁○贈送之行動電話及丁○與
    被害人之間的簡訊，而為前開犯行，尚非甚為惡劣，此與一
    般搶奪犯罪之行為人係為圖自己個人牟利之目的而搶奪他人
    財物，仍有所不同。本院經斟酌考量上述各情後，並參酌被
    告之生活狀況、智識程度及其他一切情狀，量處如主文所示
    之刑，以資懲警。
三、此外，證人丁○於審判中經審判長告以證人具結之義務及偽
    證罪之處罰，並命其朗讀結文後具結，又在詰問前告知如因
    恐自己陳述有使自己或親屬有遭受刑事訴追之危險者，得拒
    絕證言後（見本院98年12月3 日審判筆錄，本院卷第30頁反
    面、31頁），竟仍為上開不實之證述，則其該行為尚涉犯刑
    法第168 之偽證罪嫌，亦宜由檢察官另案偵查究辦，併予指
    明。
據上論斷，應依刑事訴訟法第299 條第1 項前段，刑法第325 條
第1 項，判決如主文。
本案經檢察官盧姿如到庭執行職務
中    華    民    國    98    年    12    月    28    日
                  刑事第十八庭  審判長法  官  游士珺
                                      法  官  彭慶文
                                      法  官  陳思帆
以上正本證明與原本無異。
如不服本判決應於收受送達後10日內向本院提出上訴書狀，並應
敘述具體理由；其未敘述上訴理由者，應於上訴期間屆滿後20日
內向本院補提理由書（均須按他造當事人之人數附繕）「切勿逕
送上級法院」。
                                      書記官  林素霜
中    華    民    國    98    年    12    月    29    日
附錄本案論罪科刑所適用之法條：
中華民國刑法第325條第1項
意圖為自己或第三人不法之所有，而搶奪他人之動產者，處6 月
以上5 年以下有期徒刑。

司法院資訊處製作；財團法人民間司法改革基金會備份。
